【裁判字號】    91,交易,259
【裁判日期】    920310
【裁判案由】    過失傷害
【裁判全文】
臺灣臺南地方法院刑事判決                        九十一年度交易字第二五九號
    公  訴  人  臺灣台南地方法院檢察署檢察官
    被      告  丁○○
    選任辯護人  李家鳳律師
右列被告因過失傷害案件，經檢察官提起公訴（九十一年度偵字第七九七三號)，本
院判決如左：
    主  文
丁○○因過失傷害人，處拘役參拾日，如易科罰金，以參佰元折算壹日。
    事  實
一、丁○○於民國九十一年二月十三日晚上，駕駛車牌號碼ＵＧ─八一五一號自用小
    客車，沿臺南市○○街由南向北方向行駛，而於同日晚上十一時十許，於該街與
    大新街二十一巷無號誌之交岔路口處時（起訴書誤繕為二十巷交岔路口），理應
    注意汽車行駛時，駕駛人應注意車前狀況，並隨時採取必要之安全措施，及行經
    無號誌之交岔路口時，應減速慢行，作隨時停車之準備，而依當時情形、客觀上
    亦無不能注意之情事，其能注意竟疏於注意前方交岔路口、左右方可能有車駛出
    之車前狀況，未減速慢行，作隨時停車之準備，仍貿然持速前進，欲穿越上開交
    岔路口。適有乙○○騎駛車牌號碼ＰＵＸ─一九一號重型機車，搭載丙○○，沿
    大新街二十一巷由東往西方向行駛，亦應注意汽車行駛時，駕駛人應注意車前狀
    況，並隨時採取必要之安全措施，汽車行駛至無號誌之交岔路口時，應減速慢行
    ，作隨時停車之準備，及汽車行駛至無號誌之交岔路口，支線道車應暫停讓幹道
    車先行，及駕駛人駕駛汽車，應遵守道路交通標誌、標線、號誌之指示，而依當
    時情形，客觀上並無不能注意之情事，其能注意竟疏於注意該處為無號誌之交岔
    路口及其行向地面劃有「停」標字，未減速慢行作隨時停車之準備，且未依標線
    指示停車再開，讓幹道先行，仍貿然持速直行，欲通過該交岔路口，致丁○○見
    狀煞避不及，其所駕駛之自小客車左側車頭遂與乙○○所騎之機車左側車身發生
    互撞，葉楊文機車因慣性再往直衝，車頭撞至右前方轉角處之盆栽及不明小貨車
    ，造成乙○○、董奕議之人、車倒地，丙○○受有左側脛、腓骨開放性骨折、併
    皮膚壞死之傷害。丁○○於肇事後，犯罪未被有偵查權之公務員或機關發覺前，
    即以電話向警察報警，並於該處等候，向至現場處理之警員表明係車輛駕駛人而
    自首，並坦承犯行進而接受裁判。
二、案經丙○○訴由臺南市警察局第四分局報告臺灣臺南地方法院檢察署檢察官偵查
    起訴。
    理  由
一、被告丁○○固不否認有於右述時、地，駕車撞及乙○○所駕駛機車，並致告訴人
    丙○○受傷等事實，然矢口否認有何過失傷害之犯行，辯稱：肇事當時其係正常
    行駛，車速緩慢，見到乙○○機車即煞住，係乙○○車速過快，且未讓直行車先
    行，閃避不及，二車始發生碰撞，所以本件車禍係乙○○之過失所致，並無任何
    過失云云。
二、惟查，前開犯罪事實，業據告訴人丙○○於警訊時及偵審中指訴甚詳，車禍之發
    生經過，亦據證人乙○○於警訊及偵、審中證稱綦詳（參見本院九十一年九月二
    十六日、十月二十八日、九十二年一月三十日、二月二十四日審理筆錄），又告
    訴人因本件車禍，而受有如事實欄所載等傷害，復有國立成功大學醫學院附設醫
    院九十一年四月八日診斷證明書一份附卷可參。
三、其次，被告駕車前進時，撞及證人乙○○機車車身，肇事二車之撞擊點，分別位
    於乙○○車身左側，並造成乙○○左側車身受損，至於乙○○機車車頭、左側踏
    板、前飾板、前叉等處受損，是因乙○○機車慣性前衝，撞及轉角處之不明貨車
    及盆裁而受損，併此敘明，及位於被告所駕駛小客車保險桿左側前方，並致該處
    擦損等情，業據被告於本院審理時自承在卷，核與證人乙○○所述相符，且有現
    場車損照片十五紙在卷可憑，揆諸撞擊點即前方保險桿左側是在被告視線前方可
    得注意之處，足認應係被告未注意交岔路口可能有車輛衝出之車前狀況，亦未減
    速慢行，作隨時停車之準備，仍持速前進，致與證人乙○○所騎駛之機車發生碰
    撞，應無疑義。
四、按汽車行駛時，駕駛人應注意車前狀況，並隨時採取必要之安全措施，又行經彎
    道、坡路、狹路、狹橋、隧道、泥濘或積水道路、無號誌之交岔路口、道路修理
    地段或行近工廠、學校、醫院、車站、會堂、娛樂、展覽、競技等公共所出入口
    及其他人車擁擠處所、或因雨霧致視線不清或道路發生臨時障礙時，均應減速慢
    行，作隨時停車準備，及汽車行駛至無號誌交岔路口時，如支線道車應暫停讓幹
    道車先行；駕駛人駕駛汽車，應遵守道路交通標線之指示，道路交通安全規則第
    九十三條第一項第三款、第一百零二條第一項第二款、第九十條分別定有明文。
    又「停」標字，用以指示車輛至此必須停車再開，道路交通標誌標線號誌設置規
    則第一百七十七條第一項亦規定甚明。查被告及證人乙○○均曾經正常考領汽車
    駕照，為有駕駛經驗之人，對於上開交通安全規則自知之甚稔，為其應注意之事
    項，而肇事當時係天氣晴朗、夜間有照明、標線清晰、大新街二十一巷地面劃設
    有「停」標字、無號誌交岔路口、交岔路口之東北角與西南角均設有凸透鏡、路
    面乾燥無缺陷、無障礙物、視距良好，有前開調查報告表可考，足見依當時狀況
    被告及證人楊柏文客觀上並無不能注意之情狀，而被告應注意而疏於注意該處為
    無號誌之交岔路口，可能會有車輛自左、右二方駛出之車前狀況，且未充分查看
    設於交岔路口轉角之凸透鏡，以減速慢行，作隨時停車之準備，反而持速直行欲
    穿越上開交岔路口，適有證人楊柏文駕駛機車搭載告訴人沿大新街二十一巷由東
    向西行駛而至，證人楊柏文亦應注意該處係一無號誌岔路口，其行向地面劃有「
    停」標字，未減速慢行作隨時停車之準備，且未依標線指示停車再開仍貿然持速
    直行欲通過岔路口，所駕駛機車與被告所駕駛之上開小客車發生撞擊，致告訴人
    受傷肇事，被告及證人自有違前開規定之注意義務，其二人均顯有過失，臺灣省
    車輛行車事故覆議鑑定委員會亦同此認定，並鑑定被告未注意車前狀況，未減速
    慢行為肇事次因，證人乙○○未依標線「停」指示，停車再開，讓幹道車先行，
    為肇事主因，有該委員會府覆議字第九一二五六０九號鑑定意見書在卷可憑。被
    告辯稱其無過失一情，顯係卸詞，不足採信。而證人乙○○雖與有過失，然本件
    車禍既係被告之過失併合發生，被告之過失罪責自仍不能因此即解免。又被告之
    過失行為與告訴人丙○○所受上開傷害之間，顯有相當因果關係，亦無疑義。從
    而，本件事證已甚明確，被告之過失傷害犯行，堪以認定。
五、核被告丁○○所為，係犯刑法第二百八十四條第一項前段之過失傷害罪。又被告
    肇事後未被有偵查權之公務員或機關發覺其為犯嫌前，留在事故現場向到場處理
    之警員自承犯行，進而接受裁判，此業經被告供明在卷可按，並經證人即現場處
    理之臺南市警察局交通隊警員甲○○至本院具結證稱甚詳（參見本院九十二年一
    月三十日審理筆錄），被告行為合乎自首之要件，應依刑法第六十二條前段減輕
    其刑。爰審酌被告之品行、應負過失責任之程度較證人乙○○低、造成告訴人傷
    害之結果、肇事後尚未與告訴人達成民事上之和解是因告訴人未向證人乙○○要
    求賠償，而要求被告賠償全部之損失，被告犯後之態度及公訴人亦請求從輕量刑
    等一切情狀，量處如主文所示之刑，並諭知易科罰金之折算標準，以資懲儆。
據上論斷，應依刑事訴訟法第二百九十九條第一項前段，刑法第二百八十四條第一項
前段、第六十二條前段、第四十一條第一項前段，罰金罰鍰提高標準條例第一條前段
、第二條，判決如主文。
中      華      民國      九十二      年      三      月    十    日
                              臺灣臺南地方法院交通法庭
                                      法  官  洪  士  傑
右正本證明與原本無異
如不服本判決應於送達後十日內向本院提出上訴狀
                                      書記官  孫  鈴  堯
中      華      民      國      九十二      年      三      月    十    日
附錄本案論罪科刑法條全文：
中華民國刑法第二百八十四條第一項(普通過失傷害罪)
因過失傷害人者，處六月以下有期徒刑、拘役或五百元以下罰金，致重傷者，處一年
以下有期徒刑、拘役或五百元以下罰金。


司法院資訊處製作；財團法人民間司法改革基金會備份。
